【裁判字號】    90,易,935
【裁判日期】    900919
【裁判案由】    詐欺
【裁判全文】
臺灣彰化地方法院刑事判決                            九十年度易字第九三五號
    公  訴  人  臺灣彰化地方法院檢察署檢察官
    被      告  乙○○
右列被告因詐欺案件，經檢察官提起公訴（八十九年度偵緝字第二五三、二五四號）
，本院判決如左：
    主      文
乙○○無罪。
    理      由
一、本件公訴意旨略以：被告乙○○意圖為自己不法之所有，明知其已陷於無支付貨
    款能力之狀態，竟隱瞞上情，於民國八十八年十二月一日，向第一次交易之甲○
    ○訂購木材一批，合計新台幣（下同）九十五萬八千三百五十元，約定隔月結算
    貨款，致甲○○陷於錯誤，如數出貨。詎被告乙○○於五日之後，即同年月六日
    竟以電話告知因資金不足，訂同年月十日召開債權人會議，經甲○○至其工廠查
    看後，發現伊公司之木材所剩無幾，不得已接受被告乙○○於八十九年一月廿八
    日開立票面金額各二十三萬八千七百五十元之本票四紙，約定於八十九年二月至
    五月分期清償貨款，然屆期提示亦未獲付款，且被告乙○○自八十九年四月中旬
    起即避不見面，甲○○催討無著，因認被告涉有刑法第三百三十九條第一項之詐
    欺罪嫌。
二、按犯罪事實應依證據認定之，無證據不得推定其犯罪事實，又不能證明被告犯罪
    者，應諭知無罪之判決，刑事訴訟法第一百五十四條、第三百零一條第一項分別
    定有明文。本件公訴人認被告涉有右揭犯罪，係以告訴人之指訴、送貨簽收單、
    本票影本、被告係第一次與告訴人交易隱瞞無資力之事實、被告訂貨後即迅速
    將貨物轉出、嗣後所開之本票未獲付款及被告逃匿無蹤為主要論據。訊據被告供
    承對於在右揭時地向告訴人訂貨等事實不諱，惟堅詞否認有詐欺之犯罪事實，辯
    稱：伊非第一次與告訴人交易；因公司股東退股再加上被人倒債，導致財務困難
    而未還錢；且後來召開債權人會議時，伊向告訴人訂購木材仍在工廠內，會議中
    告訴人並同意被告繼續經營，分期償付貨款；又嗣後被告亦退回約四十萬餘元之
    貨物予告訴人，並已與告訴人和解；再者被告係為謀生計及償付積欠之債務乃舉
    家遷至台北工作，因忙於處理居住及工作問題始未與告訴人聯絡等語。
三、經查，被告與告訴人甲○○在本次交易前，被告即曾向告訴人訂貨，嗣因該批木
    材品質不佳，遭被告退貨，而未交易成功，且被告與告訴人原本即已認識好幾年
    等情，業據被告供承在卷，而告訴人亦自認此點，足見被告與告訴人間並非第一
    次交易往來。次查，被告本院審理中供稱在訂貨當時，被告對於告訴人並未提及
    被告公司經濟能力之問題，而告訴人亦未加以詢問等語，而且告訴人亦自承在出
    貨給被告時並未對被告公司之經濟能力為徵信，當初會出貨給被告，係因以被告
    公司之信用及規模，此次訂貨之數量不算是很大之一批，始出貨給被告等語，足
    認被告於訂貨當時並未施用任何詐術取信於告訴人，告訴人係因評估被告公司之
    信用及規模，始出貨予被告，並非因被告之施用詐術而陷於錯誤，始出貨予被告
    。再查，被告向告訴人訂貨前，從未發生週轉不靈之事，係向告訴人訂貨後，因
    公司股東退股導致資金不足及被人倒債始無法支付貨款等情，亦據被告提出支票
    紙七紙及退票理由單二紙為證，且據證人柳清田、馬山峰到庭證述綦詳，足證被
    告並非故意不支付告訴人貨款。又查，告訴人自承被告於召開債權人會議時，被
    告向告訴人訂購木材仍在工廠內，會議中告訴人並同意被告繼續經營，分期償付
    貨款等情，足見被告訂貨後，並未將告訴人之貨物迅速轉出，且衡諸常情，若被
    告有意以詐取告訴人貨物之方式供其週轉，又豈會在召開債權人會議時，還將告
    訴人之貨物放在工廠內，讓告訴人有將貨物取回之機會？再者，告訴人於本院審
    理中自承被告嗣後在八十九年曾經償還告訴人約四十萬元之木材，並另與被告達
    成和解，並當庭表示不想再告被告等語，且有和解一紙附卷足稽，足認被告並無
    不法所有之意圖。末查，被告既曾於八十九年三月間即曾返還告訴人木材一批，
    雖被告於遷居至台北工作後，未與告訴人聯絡，惟尚難據此，即遽認定被告有逃
    匿拒不付款之事實。此外，復查無其他積極證據足認被告確有公訴人所指之犯行
    ，不能證明被告犯罪，依法應諭知無罪之判決。
據上論斷，應依刑事訴訟法第三百零一條第一項，判決如主文。
中      華      民      國      九  十    年    九      月    十九      日
                                臺灣彰化地方法院刑事第三庭
                                    法      官  詹  秀  錦
右正本証明與原本無異。
如不服本判決，應於判決送達後十日內向本院提出上訴狀( 須附繕本 )。
告訴人或被害人對於判決如有不服具備理由請求檢察官上訴者，其上訴期間之計算係
以檢察官收受判決正本之日期為準。
                                    法院書記官  莊  何  江
中      華      民      國      九  十    年    九      月   二十四     日


司法院資訊處製作；財團法人民間司法改革基金會備份。
